【裁判字號】    94,訴,1542
【裁判日期】    950116
【裁判案由】    強
【裁判全文】
臺灣臺北地方法院刑事判決      九十四年度訴字第一五四二號
公  訴  人  臺灣臺北地方法院檢察署檢察官
被      告  丙○○
選任辯護人  蕭顯忠律師
上列被告因強盜案件，經檢察官提起公訴（九十四年度偵字第一
九八二九號），本院判決如下：
    主  文
丙○○踰越安全設備於夜間侵入住宅竊盜，因防護贓物、脫免逮
捕，而當場施以強暴，處有期徒刑柒年陸月。
    事  實
一、丙○○因經濟拮据，亟需金錢購買毒品，竟萌生意圖為自己
    不法所有之犯意，於民國九十四年十月二十日凌晨一時十五
    分許之夜間，見臺北市信義區○○○路○段五二四巷三弄十
    二號一樓大門未關，而走樓梯上至頂樓，利用雙拼大樓頂樓
    相通之機會，進入臺北市信義區○○○路○段五二四巷三弄
    十四號五樓頂樓，推開該處頂樓加蓋住宅後側未上鎖之鋁窗
    ，攀爬侵入該住宅內，竊取甲○○所有之筆記型電腦一部，
    得手後準備離去之際，適為甲○○發覺，丙○○見狀立即攜
    該竊得之筆記型電腦逃逸，甲○○上前攔阻，並在該住宅出
    入口之落地窗前抱住丙○○，丙○○為防護贓物、脫免逮捕
    而當場施以強暴方法即以不法腕力與甲○○扭打，二人並雙
    雙跌落於住宅外之庭院中，該筆記型電腦亦掉落在屋外落地
    窗前，丙○○為脫免逮捕，繼與甲○○在地上扭打，並持庭
    院中之花盆一只砸中甲○○之右肩膀，致甲○○受有右手掌
    多處擦傷（○‧二公分、○‧三公分）、右肩擦傷（六×四
    公分）、右膝擦傷（一×○‧三公分二處、二×一公分）、
    左膝裂傷（四公分）、左腳指甲鬆脫之傷害，但丙○○仍遭
    甲○○制伏，並為聽聞扭打聲而上頂樓察看之甲○○之胞弟
    乙○○共同壓制在地，隨後為據報前往處理之員警逮捕，扣
    得甲○○所有前開筆記型電腦一部。
二、案經臺北市政府警察局信義分局報請臺灣臺北地方法院檢察
    署檢察官偵查起訴。
    理  由
一、訊據被告丙○○固不否認於前揭時、地竊取被害人甲○○所
    有之前揭筆記型電腦，惟矢口否認與被害人發生扭打及持花
    盆砸傷被害人，並辯稱：當時伊要逃走，遭被害人抓住，伊
    要掙扎跑掉，並非扭打，又伊因跌倒在地，想要抓住盆栽之
    樹枝立起來逃跑，伊不知花盆為何會破裂云云。辯護人則為
    被告辯護以：被告之目的只為脫身，扭動難免，被害人亦稱
    不記得被告有打他，故雖稱扭打，實係有扭無打，不符合施
    以強暴之定義，又觀諸被害人之驗傷診斷書，其右肩膀之傷
    係擦傷，若受花盆重擊，所受之傷應為挫傷或紅腫，故右肩
    膀之擦傷應係跌倒時摩擦地面或拉扯時所受之傷，而非被花
    盆所砸之傷，另被害人將被告壓制於地時，因對被告滿懷怒
    氣，竟拿磚塊重擊被告頭部，致被告昏迷，送醫急救，其行
    為已超出正當防衛之程度，為恐被告對其提出告訴，故必須
    主張被告有對其施強暴之行為，以合理化其打傷被告之行為
    ，故其證言是否可信，實有疑問，縱被告有以花盆砸向被害
    人，亦不過為脫身之方法，並無施強暴之意思，且被告於行
    竊當場即為被害人逮捕，其欲取得筆記型電腦之目的顯然未
    能達成，依移轉現場說及支配權說，均應認被告係竊盜未遂
    等語。惟查：
  (一)被告於前揭時間之夜間，踰越被害人上址住宅後側鋁窗之安
    全設備，侵入該住宅內竊取被害人所有之上揭筆記型電腦一
    部，得手後準備離去之際，為被害人發覺之事實，迭據被告
    於偵查中及本院訊問及準備程序時均坦認不諱（見臺灣臺北
    地方法院檢察署九十四年度偵字第一九八二九號偵查卷第八
    頁至第九頁、第五十頁、本院九十四年度聲羈字第三一七號
    刑事卷第五頁、本院九十四年度訴字第一五四二號刑事卷第
    十頁、第二十四頁反面），核與證人即被害人於本院審理時
    證述失竊之情節相符（見本院九十四年度訴字第一五四二號
    刑事卷第四十八頁反面至第四十九頁），並有贓物認領保管
    單在卷可稽（見同上偵查卷第二十四頁），復有被害人所有
    前開筆記型電腦一部扣案可資佐證，是被告踰越安全設備於
    夜間侵入住宅行竊被害人之上開筆記型電腦之事實，應堪認
    定。
  (二)辯護人雖為被告辯護以：被告於行竊當場即為被害人逮捕，
    其欲取得筆記型電腦之目的顯然未能達成，應認被告係竊盜
    未遂等語。惟按竊盜罪既遂與未遂之區別，應以所竊之物已
    否移入自己權力支配之下為標準。若已將他人財物移歸自己
    所持，即應成立竊盜既遂罪。至其後將已竊得之物遺棄逃逸
    ，仍無妨於該罪之成立（最高法院十七年上字第五○九號判
    例參照）。本案被告係竊取被害人所有之前揭筆記型電腦後
    ，準備離去之際，為被害人發覺，業如前述，該筆記型電腦
    既已置於被告持有實力支配之下，參諸前揭說明，其竊盜行
    為應屬既遂。是辯護人上開所辯，委不足採。
  (三)被告固否認有何因防護贓物、脫免逮捕，而當場施以強暴之
    行為。辯護人亦認被害人為合理化其打傷被告之行為，為恐
    被告對其提出告訴，遂主張被告有對其施強暴之行為，其證
    言不可採，又被害人若受花盆重擊，所受之傷應為挫傷或紅
    腫，其右肩膀之擦傷應係跌倒時摩擦地面或拉扯時所受之傷
    等語。然被告自承：伊與被害人一起跌倒在屋外之庭院中，
    伊抓住盆栽之樹枝起來後，花盆有離開地面，伊抓花盆想要
    跑，很緊張，一直握在手上等語（見本院九十四年度訴字第
    一五四二號刑事卷第五十四頁反面），足認被告手握花盆，
    顯有以之作為攻擊武器以求脫身之意圖甚明。證人即被害人
    於本院審理時復結證稱：當天我在睡覺，聽到小狗不正常的
    叫聲，我穿著睡衣起床查看，發現被告在我屋內，我直覺是
    小偷，同時被告也發現我，我就往被告方向前進，被告也往
    我方向衝過來，我們剛好在屋內出入口之位置碰到，我就一
    把抱住被告，被告掙扎想要逃脫，我們就發生扭打，後來被
    告從落地窗衝出去，筆記型電腦掉落在落地窗前，我滑倒在
    地，與被告在屋外的地上扭打，被告怕我不讓他走，就舉起
    花盆砸向我的頭，我閃躲，於是砸到右肩膀，我的右肩膀有
    受傷，另膝蓋及手掌的傷是與被告扭打造成，當時被告被我
    發現後，在屋內還有想把筆記型電腦拿走之意思等語明確（
    見本院九十四年度訴字第一五四二號刑事卷第四十九頁至第
    五十三頁）。而證人即被害人確受有如事實欄所載之傷勢，
    亦有臺北市立聯合醫院忠孝院區驗傷診斷書一份及破碎花盆
    之照片二幀附卷足憑（見同上偵查卷第四十頁、第三十七頁
    至第三十八頁）。參以證人即被害人於案發之初於警詢中即
    陳述當時其與被告發生扭打，被告並持花盆砸傷其右肩膀等
    情（見同上偵查卷第十二頁），嗣於本院在負擔偽證罪之心
    理壓力下仍為相一致之證述，所陳情節復與驗傷診斷書所載
    傷勢及卷附現場採證照片（見同上偵查卷第三十四頁至第三
    十九頁）相合，足見證人即被害人之證詞具有相當之真實性
    及可信性。衡以證人即被害人與被告素不相識，毫無嫌隙，
    實無無端誣指故意構陷被告重罪之理，且證人即被害人於本
    院審理時亦表明願意原諒被告，其覺得被告扭打的過程是為
    了掙脫，不是強盜，希望對被告從輕量刑等語以觀（見本院
    九十四年度訴字第一五四二號刑事卷第五十五頁），益證證
    人即被害人對被告並無憎惡之情，其證述自具有相當之證明
    力。是被告及辯護人上開所辯，顯係事後圖卸委責之詞，要
    無可採。
  (四)此外，復有證人即被害人當庭繪製之現場圖在卷可參（見同
    上偵查卷第三十四頁至第三十九頁、本院九十四年度訴字第
    一五四二號刑事卷第五十八頁），綜上，足證被告於竊得被
    害人所有前開筆記型電腦後，為防護贓物、脫免逮捕，而當
    場施以強暴方法即以不法腕力與被害人扭打，並持花盆砸傷
    被害人之右肩膀，致被害人受有如事實欄所載之傷害。是本
    案事證明確，被告加重強盜罪犯行堪以認定，應依法論科。
    至於辯護人聲請傳喚證人即被害人之胞弟乙○○，待證事實
    為被告施強暴之經過，然被害人與被告扭打，並遭被告持花
    盆砸傷時，證人乙○○並不在場，業據證人即被害人證述在
    卷（見本院九十四年度訴字第一五四二號刑事卷第五十二頁
    反面），是證人乙○○既未目擊本案發生經過，本院認無再
    予傳喚之必要，附此敘明。
二、按刑法第三百二十九條之以強盜論，即以強盜罪相當條文處
    罰之意，並非專以第三百二十八條第一項之強盜罪而言，故
    第三百三十條所謂犯強盜罪，不僅指自始犯強盜罪者而言，
    即依第三百二十九條以強盜論者，亦包括之，如此項準強盜
    有第三百二十一條第一項各款情形之一，自應依第三百三十
    條論處（最高法院二十五年度上字第六六二六號判例參照）
    。被告行竊後為防護贓物、脫免逮捕而當場施強暴，犯有刑
    法第三百二十九條之準強盜罪行，又因有刑法第三百二十一
    條第一項第二款及第一款之踰越安全設備於夜間侵入住宅情
    形，核其所為係犯刑法第三百三十條第一項之加重強盜罪。
    次按刑法第三百二十九條之準強盜罪，原以強暴、脅迫為構
    成要件，其因而致普通傷害，乃強暴、脅迫當然之結果，除
    另有傷害故意外，仍祇成立該條項之罪，無同法第二百七十
    七條第一項之適用（最高法院三十年上字三七○一號判例參
    照），被告因竊得前揭筆記型電腦欲離去時，遭被害人攔阻
    ，為防護贓物、脫免逮捕，而當場與被害人扭打，並持花盆
    砸傷被害人之右肩膀，其毆打行為雖致被害人受有傷害，然
    此傷害為被告施強暴之當然結果，尚難認係被告另基於傷害
    犯意為之，應祇成立刑法第三百三十條第一項之罪，無同法
    第二百七十七條之適用，附此敘明。爰審酌被告正值青年，
    不思向上，竟因缺錢購買毒品而起意行竊，並為防護贓物、
    脫免逮捕，而施強暴於被害人成傷，犯罪後未完全坦承犯行
    ，態度難謂為佳，惟其業與被害人達成和解，並當庭向被害
    人道歉，尚有悔意，被害人亦當庭表示願意原諒被告，及其
    生活狀況、智識程度、對於被害人身體及財產安全之危害程
    度等一切情狀，認公訴人具體求處有期徒刑九年，略嫌過重
    ，爰量處如主文所示之刑，以示懲儆。
據上論斷，應依刑事訴訟法第二百九十九條第一項前段，刑法第
三百二十九條、第三百三十條第一項，判決如主文。
本案經檢察官王鑫健到庭執行職務
中    華    民    國  九十五  年    一    月   十六   日
                          臺灣臺北地方法院刑事第十四庭
                              審判長法  官  吳靜怡
                                    法  官  李家慧
                                    法  官  孫萍萍
以上正本證明與原本無異。
如不服本判決，應於判決送達後十日內，向本院提出上訴狀。
                                    書記官  張  汝  琪
中    華    民    國  九十五  年    一    月   十六   日
附錄論罪科刑法條：
刑法第三百三十條
犯強盜罪而有第三百二十一條第一項各款情形之一者，處七年以
上有期徒刑。
前項之未遂犯罰之。


司法院資訊處製作；財團法人民間司法改革基金會備份。
